臺灣高等法院臺中分院刑事裁定　
110年度聲字第2575號
聲  請  人  臺灣高等檢察署臺中檢察分署檢察官     
受  刑  人  王德星



上列聲請人因受刑人數罪併罰有二裁判以上，聲請定其應執行之
刑（聲請案號：110 年度執聲字第1220號），本院裁定如下：
    主  文
王德星因犯如附表所示各罪所處之刑，應執行有期徒刑柒年柒月
。
    理  由
一、聲請意旨略以：受刑人王德星因違反毒品危害防制條例等數
    罪，先後判決確定如附表所示，數罪中雖有刑法第50條第1 
     項但書所列情形，惟受刑人已請求檢察官聲請定應執行刑
    ，有臺灣彰化地方檢察署民國110 年10月4 日刑法第50條第
    1  項但書案件是否聲請定刑聲請書足稽，應依刑法第50條
    第2 項、第53條、第51條第5 款規定，定其應執行之刑，爰
    依刑事訴訟法第477 條第1 項聲請裁定等語。
二、裁判確定前犯數罪者，併合處罰之，但有刑法第50條第1 項
     但書之情形，經受刑人請求檢察官聲請定應執行刑者，依
    第51條規定定之；又數罪併罰，有二裁判以上者，依刑法第
    51條規定，定其應執行之刑；而數罪併罰，分別宣告其罪之
    刑，宣告多數有期徒刑者，於各刑中之最長期以上，各刑合
    併之刑期以下，定其刑期，但不得逾30年，刑法第50條、第
    53條、第51條第5 款分別定有明文。按數罪併罰之定應執行
    之刑，係出於刑罰經濟與責罰相當之考量，並非予以犯罪行
    為人或受刑人不當之利益，為一種特別的量刑過程，相較於
    刑法第57條所定科刑時應審酌之事項係對一般犯罪行為之裁
    量，為定應執行刑之宣告，乃對犯罪行為人本身及所犯各罪
    之總檢視，除應考量行為人所犯數罪反應出之人格特性，並
    應權衡審酌行為人之責任與整體刑法目的及相關刑事政策，
    在量刑權之法律拘束性原則下，依刑法第51條第5 款之規定
    ，採限制加重原則，以宣告各刑中之最長期為下限，各刑合
    併之刑期為上限，但最長不得逾30年，資為量刑自由裁量權
    之外部性界限，並應受法秩序理念規範之比例原則、平等原
    則、責罰相當原則、重複評價禁止原則等自由裁量權之內部
    抽象價值要求界限之支配，以使輕重得宜，罰當其責，俾符
    合法律授與裁量權之目的，以區別數罪併罰與單純數罪之不
    同，兼顧刑罰衡平原則（最高法院100 年度台抗字第440 號
    裁定意旨參照）。又酌定執行刑，審酌各罪間關係時，宜綜
    合考量數罪侵害法益之異同、對侵害法益之加重效應及時間
    、空間之密接程度，各罪間之獨立程度較高者，宜酌定較高
    之執行刑，但仍宜注意維持輕重罪間刑罰體系之平衡。行為
    人所犯數罪係侵害不可替代性或不可回復性之個人法益者，
    宜酌定較高之執行刑。107 年8 月7 日司法院院台廳刑一字
    第1070021860號函訂定並自即日生效之「刑事案件量刑及定
    執行刑參考要點」第24、25點規定可供參考。再者，刑事訴
    訟法第370 條第2 項、第3 項，已針對第二審上訴案件之定
    應執行之刑，明定有不利益變更禁止原則之適用。而分屬不
    同案件之數罪併罰，倘數裁判宣告數罪之刑，曾經分別定其
    執行刑，其後再依數罪併罰規定合併定其應執行刑，或一裁
    判宣告數罪之刑，曾經定其執行刑，再與其他裁判宣告之刑
    定其執行刑時，法理上均應同受此原則之拘束。亦即，上述
    另定之執行刑，其裁量所定之刑期，不得較重於原定執行刑
    之總和或原定執行刑加計宣告刑之總和。
三、經查，受刑人所犯如附表所示違反毒品危害防制條例等數罪
    ，各處如附表所示之刑，均經確定在案；其中附表編號2 至
    3 所示2 罪，曾經臺灣彰化地方法院以108 年度訴字第5 號
    判決判處罪刑，定應執行有期徒刑7 年4 月，受刑人提起上
    訴後，先後經本院以109 年度上訴字第1077號判決及最高法
    院以109 年度台上字第5736號判決駁回上訴確定，有各該判
    決書及臺灣高等法院被告前案紀錄表在卷可稽。而受刑人所
    犯如附表編號1 所示之罪，為得易科罰金、得易服社會勞動
    之罪，所犯如附表編號2 至3 所示之罪，為不得易科罰金、
    不得易服社會勞動之罪，然受刑人就如附表所示各罪已請求
    檢察官聲請定應執行刑，有受刑人110 年10月4 日「刑法第
    50條第1 項但書案件是否聲請定刑聲請書」在卷可稽，依刑
    法第50條第2 項規定，本件檢察官聲請定應執行刑之程序合
    法。本院於110 年10月27日訊問受刑人，予其陳述對本案定
    應執行刑之意見後，審酌受刑人所犯如附表所示各罪分別為
    施用第二級毒品罪（附表編號1 ）、販賣第二級毒品罪（附
    表編號2 ）及轉讓禁藥罪（附表編號3 ）之不同犯罪態樣，
    附表編號1、3之犯罪時間甚為接近、各罪侵害之法益、依其
    犯罪情節所量定之刑，及前揭所述之比例原則、責罰相當原
    則等自由裁量權之內部性界限等情，合併定其應執行之刑如
    主文所示。又受刑人所犯如附表編號1 所示之罪，雖已執行
    完畢，有上開前案紀錄表可稽，惟此乃檢察官於指揮執行時
    應予扣除已執行刑期之問題，與得否再裁定定其應執行之刑
    無涉，附此敘明。
四、據上論斷，應依刑事訴訟法第477 條第1 項，刑法第50條第
    2 項、第53條、第51條第5 款，裁定如主文。　　　
中　　華　　民　　國　　110 　年　　10　　月　　29　　日
            刑事第十庭     審判長法　官   陳  宏  卿
                                 法　官   楊  文  廣
                                 法　官   林  美  玲
以上正本證明與原本無異。
如不服本裁定，應於收受送達後5日內向本院提出抗告書狀（須
附繕本）。因疫情而遲誤不變期間，得向法院聲請回復原狀。

                                 書記官   詹  于  君
中　　華　　民　　國　　110 　年　　10　　月　　29　　日
        附表：受刑人王德星定應執行刑案件一覽表　　　
編      號  1 2 3 罪      名  施用第二級毒品 販賣第二級毒品 轉讓禁藥 宣  告  刑  有期徒刑5月 有期徒刑7年2月 有期徒刑7月 犯 罪 日 期  107年3月25日 107年1月22日 107年3月27日 偵 查 機 關 年 度 案 號  彰化地檢107年度毒偵字第958號 彰化地檢107年度偵字第5348號等 彰化地檢107年度偵字第5348號等  最後 事實審 法  院 彰化地院 臺中高分院 臺中高分院  案  號 107年度簡字第1295號 109年度上訴字第1077號 109年度上訴字第1077號  判  決 日  期 107年7月19日 109年8月20日 109年8月20日  確定 判決 法  院 彰化地院 最高法院 最高法院  案  號 107年度簡字第1295號 109年度台上字第5736號 109年度台上字第5736號  判決確定日期 107年8月4日 109年12月31日 109年12月31日 是否為得易科罰金、易服社會勞動之案件  得易科罰金 得易服社會勞動 不得易科罰金 不得易服社會勞動 不得易科罰金 不得易服社會勞動 備       註  彰化地檢107年度執字第5316號（已執行完畢） 彰化地檢110年度執字第601號(曾定應執行有期徒刑7年4月)